臺灣士林地方法院民事判決
110年度重訴字第54號
原      告  盧志明  
訴訟代理人  翁顯杰律師
被      告  江木堂  
            江謝秀笑
共      同
訴訟代理人  林達傑律師
上列當事人間回復原狀等事件，本院於中華民國111年4月20日言
詞辯論終結，判決如下：
    主  文
一、被告江木堂應將坐落臺北市○○區○○段○○段000地號土地上，
    如附圖標示A1所示鐵皮1層樓增建物（面積7.72平方公尺）
    、A2所示鐵皮棚架（面積10.36平方公尺）、A3所示水泥外
    牆1層樓增建物（面積19.67平方公尺）、A4所示盆栽（5.32
    平方公尺）拆除及移除，並將上開土地騰空返還予原告及其
    他全體共有人。
二、被告江木堂應將坐落臺北市○○區○○段○○段000地號土地上，
    如附圖標示B1所示1號1樓浴廁（面積1.56平方公尺）拆除。
三、被告江謝秀笑應將坐落臺北市○○區○○段○○段000地號土地上
    ，如附圖標示B2所示1號2樓浴廁（面積1.92平方公尺）拆除
    。
四、被告江木堂、江謝秀笑應共同施作如附圖標示C所示位置之
    門牌號碼臺北市○○區○○路0段000巷0弄0號3樓房屋之污水排
    水管向下垂直連接至同弄1號2、1樓房屋之回復污水排水管
    工程。
五、被告江木堂應給付原告新臺幣貳拾壹萬零參佰捌拾參元，及
    自民國109年8月14日起至清償日止，按週年利率百分之五計
    算之利息。
六、被告江木堂應自民國110年4月1日起至返還第一項所示土地
    之日止，按月於每月末日給付原告新臺幣參仟貳佰柒拾玖元
    ，及自次月1日起至清償日止，按週年利率5%計算之利息。
七、原告其餘之訴駁回。
八、訴訟費用由被告江木堂負擔百分之九十，餘由被告江謝秀笑
    負擔。
九、本判決原告勝訴部分，於原告以新臺幣參佰零捌萬柒仟參佰
    參拾捌元為被告江木堂、以新臺幣壹萬陸仟陸佰陸拾柒元為
    被告江謝秀笑供擔保後，得假執行。但被告江木堂如以新臺
    幣玖佰貳拾陸萬貳仟零壹拾參元、被告江謝秀笑如以新臺幣
    伍萬元為原告預供擔保，得免為假執行。
十、原告其餘假執行之聲請駁回。
    事實及理由
甲、程序事項：
壹、按訴狀送達後，原告不得將原訴變更或追加他訴。但請求之
    基礎事實同一、不甚礙被告之防禦及訴訟之終結者，不在此
    限，民事訴訟法第255條第1項第2、7款定有明文。次按不變
    更訴訟標的，而補充或更正事實上或法律上之陳述者，非為
    訴之變更或追加，同法第256條亦有明定。
貳、查原告於民國109年7月28日起訴時，係以江木堂為被告，依
    民法第767條第1項、第821條、第179條規定，請求江木堂拆
    除法定空地及天井之地上物，返還土地予原告及其他全體共
    有人，及給付相當於租金之不當得利，並回復排水管原狀（
    見本院109年度士調字第635號卷〈下稱士調卷〉第3至4頁）。
    嗣於109年10月28日具狀追加江木堂之配偶江謝秀笑為被告
    ，請求江謝秀笑共同拆除天井之地上物，並回復排水管原狀
    （見士調卷第42頁）。其後於110年10月22日具狀更正聲明
    內容，載明拆除標的物及其面積、污水排水管回復原狀方法
    、不當得利金額，並追加依公大廈管理條例第7條第5款及第
    9條第2項、共同侵權行為之法律關係、民法第777條規定請
    求被告共同拆除浴廁及施作污水排水管回復工程（見本院卷
    第248至256頁）。再於111年2月24日、111年4月20日先後更
    正拆除標的物及其面積、污水排水管回復原狀方法（見本院
    卷第338至339、368頁）。經核原告於起訴狀內已載明請求
    不當得利及回復原狀，僅因尚未測量無法具體記載聲明，嗣
    經地政機關測量後，原告即依測量結果更正聲明內容，此部
    分屬更正事實上陳述；至於上開公寓大廈管理條例規定並非
    獨立可作為請求權基礎之條文，此部分屬於補充法律上之陳
    述，依上開規定，均非為訴之變更或追加。又原告於起訴後
    3個月即追加江謝秀笑為被告，此部分不甚礙被告之防禦及
    訴訟之終結；另原告追加上開訴訟標的均係本於同一天井增
    建地上物，致污水排水管直線路徑遭更改，影響原告所有房
    屋排水之基礎事實而為請求，在社會生活上可認為有共通性
    ，且訴訟及證據資料於相當程度範圍內具有同一性，在審理
    時得加以利用，其請求之基礎事實堪認同一，並未妨礙被告
    之防禦及訴訟之終結，依上開規定，均應予准許。被告抗辯
    原告上開所為於法不合云云，自非可採。
乙、實體事項：
壹、原告主張：
一、兩造為坐落臺北市○○區○○段○○段000地號土地（下稱系爭315
    土地）之共有人，權利範圍各1/5。而江木堂為系爭315土地
    上同小段41094建號即門牌號碼臺北市○○區○○路0段000巷0弄
    0號（以下同棟均稱1號）1樓房屋（下稱1號1樓房屋）之所
    有權人；江謝秀笑為同小段41095建號即1號2樓房屋之所有
    權人；原告則為同小段41096建號即1號3樓房屋）之所有權
    人。
二、詎江木堂未經其他共有人同意在系爭315土地上出資興建及
    設置如附圖標示A1所示鐵皮1層樓增建物（面積7.72平方公
    尺）、A2所示鐵皮棚架（面積10.36平方公尺）、A3所示水
    泥外牆1層樓增建物（面積19.67平方公尺）、A4所示盆栽（
    5.32平方公尺），無權占用上開土地（面積共計43.07平方
    公尺），原告依民法第767條第1項、第821條規定，自得請
    求江木堂應將上開A1至A4所示地上物（下稱系爭地上物）拆
    除及移除後，將占用土地騰空返還予原告及其他全體共有人
    。
三、又坐落臺北市○○區○○段○○段000地號土地（下稱系爭314土地
    ）雖非兩造所有，然其上所設置之天井（下稱系爭天井），
    係供1號1至5樓房屋與臨棟3號1至5樓房屋使用，而設置在系
    爭天井處之如附圖標示C部分之污水排水管（下稱系爭排水
    管）原係以1號5樓向下垂直連接至1號1樓方式設置，供上開
    房屋排水使用，依公寓大廈管理條例第7條第5款規定不得約
    定專用。詎被告為占用系爭天井，竟共同將排水管自1號3樓
    房屋處更改移接至3號2樓之污水排水管，造成1號3樓房屋排
    水不順，並在系爭天井處增建如附圖標示B1示1樓浴廁（面
    積1.56平方公尺，下稱系爭B1浴廁）、B2所示2樓浴廁（面
    積1.92平方公尺，下稱系爭B2浴廁），違反公寓大廈管理條
    例第9條第2項所定共用部分應依其設置目的及通常使用方法
    為之，而影響1號3樓房屋之通風、排氣、日照。原告自得依
    民法第184條第1項前段、第2項、第185條第1項前段、第213
    條第1項、第777條規定，擇一請求被告共同將系爭B1、B2浴
    廁拆除，並將系爭排水管回復垂直連接之狀態。
四、又江木堂無權占用如附圖標示A1至A4土地，受有相當於租金
    利益，致原告受有損害，原告依民法第179條規定，請求江
    木堂給付自105年3月1日起至110年3月31日止之相當於租金
    之不當得利共計新臺幣（下同）211,663元，並自110年4月1
     日起至騰空返還附圖標示A1至A4土地之日起，按月給付原
    告3,347元，為此，提起本訴等語。　　　
五、並聲明：
  ㈠江木堂應將系爭315土地上之系爭地上物予以拆除及移除，並
    將上開土地返還予原告及其他全體共有人。
  ㈡被告應共同將系爭314地號土地上之系爭B1、B2浴廁拆除，並
    共同施作系爭排水管於1號3樓房屋向下垂直連接至1號2、1
    樓房屋之回復污水排水管工程。
  ㈢江木堂應給付原告211,663元，及自起訴狀繕本送達之翌日起
    至清償日止，按週年利率5%計算之利息。
　㈣江木堂應自110年4月1日起至騰空返還如附圖標示A1至A4土地
    之日起，按月於每月末日給付原告3,347元，及自次月1日起
    至清償日止，按週年利率5%計算之利息。
　㈤願供擔保，請准宣告假執行。
貳、被告則以：
一、1號1至5樓於67年5月29日建築完成時，業經訴外人即起造人
    高介甫與江木堂簽訂買賣契約進行分管，並交付江木堂使用
    ，系爭315土地共有人已協議如附圖標示A1至A4土地歸由1號
    1樓房屋所有權人使用，且各共有人幾經更迭，其他樓層住
    戶每日進出均親見該土地由江木堂使用，長久以來均無人異
    議，足見其等均明知上開分管之事實。
二、再者，1號1至5樓與臨棟3號1至5樓房屋建築完成在公寓大廈
    管理條例實施之前，並無公寓大廈管理條例之適用，系爭天
    井坐落在系爭314土地上，被告並未將系爭排水管由1樓3樓
    房屋更改連接至3號2樓房屋，1號3樓房屋亦未因系爭排水管
    修改工程致排水不暢，被告自無原告所主張之共同侵權行為
    或違反民法第777條規定之情事。而系爭B1、B2浴廁於70年
    間即已施作完成，原告明知此事均未提出異議，且上開浴廁
    占用面積不大，難認影響公共利益甚鉅，依民法第796條、
    第796條之1第1項規定，被告免除拆除上開浴廁。又拆除系
    爭B1、B2浴廁恐危及安全而無法執行，明顯損人不利己，原
    告之請求顯係權利濫用，違反民法第148條規定，不應准許
    等語，資為抗辯。
三、並聲明：
  ㈠原告之訴駁回。
  ㈡如受不利判決，願供擔保，請准宣告免為假執行。
參、兩造不爭執事項：（見本院卷第369至370頁，依判決編輯修
    改部分文字）
一、兩造對彼此所提出之書證形式上真正不爭執。
二、兩造為系爭315土地之共有人，權利範圍各1/5，兩造均非系
    爭314土地之共有人。而江木堂為系爭315土地上之1號1樓房
    屋所有權人；被告江謝秀笑為1號2樓房屋所有權人；原告則
    為1號3樓房屋所有權人。
三、1號1樓房屋登記之層次面積為89.02平方公尺，另有附屬建
    物包括防空避難室面積89.02平方公尺、停車場面積15.71平
    方公尺。
四、江木堂在系爭315土地上出資興建及設置系爭地上物，占用
    位置、面積如附圖標示A1至A4所示共計43.07平方公尺。
五、系爭314土地設置系爭天井，位置詳如本院卷第182頁所示，
    供1號1至5樓房屋與臨棟3號1至5樓房屋使用。江木堂所有之
    系爭B1浴廁，及江謝秀笑所有之系爭B2浴廁占用系爭天井。
    而系爭排水管原係以1號5樓向下垂直連接至1號1樓方式設置
    ，供上開房屋排水使用。
六、1號1至5樓房屋與臨棟房屋為集合式住宅，詳如本院卷第172
     頁建造執照，該住宅迄今未設置管理委員會。
七、系爭315土地每平方公尺之申報地價，於105年為51,280元，
    107年為46,560元，109年為45,680元。
肆、本院之判斷：（依本院卷第370頁所載兩造爭執事項進行論
    述）
一、原告依民法第767條第1項、第821條規定，請求江木堂將系
    爭地上物拆除，並將附圖標示A1至A4土地騰空返還予原告及
    其他全體共有人，有無理由？
  ㈠按公寓大廈，指構造上或使用上或在建築執照設計圖樣標有
    明確界線，得區分為數部分之建築物及其基地，公寓大廈管
    理條例第3條第1款定有明文。又本條例施行前已取得建造執
    照之公寓大廈，其區分所有權人應依第25條第4項規定，互
    推一人為召集人，並召開第一次區分所有權人會議，成立管
    理委員會或推選管理負責人，並向直轄市、縣（市）主管機
    關報備。前項公寓大廈於區分所有權人會議訂定規約前，以
    第60條規約範本視為規約。但得不受第7條各款不得為約定
    專用部分之限制，公寓大廈管理條例第55條第1、2項亦有明
    定。查訴外人高介澤等9人係於66年3月9日取得建造執照，
    在系爭314、315等土地上建築包括1號1至5樓與鄰棟3號1至5
    樓房屋在內之共計65戶，具有構造上及使用上得區分為數部
    分建築物及其基地之集合住宅，並經臺北市政府工務局於67
    年5月29日發給67使字第0937號使用執照，此有臺北市建築
    管理工程處110年4月21日函附建照執照及使用執照卷宗在卷
    可稽（見本院卷第92、160至186頁影印節本）。而公寓大廈
    管理條例係於84年6月28日施行，則依上開規定，本件集合
    住宅仍有公寓大廈管理條例規定之適用，不因其尚未成立管
    理委員會而受影響，僅係其共用部分不受公寓大廈管理條例
    第7條各款不得約定專用之限制。
  ㈡次按專有部分，指公寓大廈之一部分，具有使用上之獨立性
    ，且為區分所有之標的者。共用部分，指公寓大廈專有部分
    以外之其他部分及不屬專有之附屬建築物，而供共同使用者
    。約定專用部分，公寓大廈共用部分經約定供特定區分所有
    權人使用者，公寓大廈管理條例第3條第3至5款定有明文。
    再按公寓大廈等集合住宅之買賣，建商與各承購戶約定，公
    寓大廈之共用部分或其基地之空地由特定共有人使用者，除
    別有規定外，應認共有人間已合意成立分管契約。倘共有人
    已按分管契約占有共有物之特定部分，他共有人嗣後將其應
    有部分讓與第三人，除有特別情事外，其受讓人對於分管契
    約之存在，通常即有可得而知之情形，而應受分管契約之拘
    束（最高法院108年度台上字第2265號判決意旨參照）。經
    查：
　⒈如附圖標示A1至A4土地為本件集合住宅之法定空地及停車位
    ，此使用執照卷宗所附一層平面圖在卷可稽（見本院卷第18
    2頁），依公寓大廈管理條例第3條第4款規定，係屬共用部
    分。而本件集合住宅係在公寓大廈管理條例施行前已取得建
    造執照，依前揭說明，江木堂就上開土地得約定專用，不受
    公寓大廈管理條例第7條規定之限制，惟其就此約定專用之
    有利於己之事實，仍應舉證證明。
　⒉江木堂固抗辯伊係基於分管契約之約定而占有如附圖標示A1
    至A4土地云云，並提出建築改良物買賣所有權移轉契約書為
    證（見本院卷第58至60頁）。而該契約書固可證明江木堂係
    向高介甫購入1號1樓房屋，然高介甫僅為本件集合住宅起造
    人之一，此有使用執照申請書在卷可稽（見本院卷第162至1
    66頁），且依契約書所載買賣標的為1號1樓房屋，主建物面
    積89.02平方公尺，附屬建物之防空避難室面積89.02平方公
    尺、平台停車場面積15.71平方公尺，核與建物登記謄本所
    登記1號1樓房屋之主建物及附屬建物面積相符（見士調卷第
    18頁），可證高介甫僅出賣1號1樓房屋專有部分予江木堂，
    契約內並無約定附圖標示A1至A4土地由江木堂使用。故江木
    堂仍以前詞辯稱伊已經由高介甫與系爭315土地共有人及其
    受讓人成立分管契約云云，自非可採。
  ㈢又按住戶對共用部分之使用應依其設置目的及通常使用方法
    為之，但另有約定者從其約定。前二項但書所約定事項，不
    得違反本條例、區域計畫法、都市計畫法及建築法令之規定
    ，公寓大廈管理條例第9條第2、3項定有明文。另按所謂默
    示之意思表示，係指依表意人之舉動或其他情事，足以間接
    推知其效果意思者而言，若單純之沈默，則除有特別情事，
    依社會觀念可認為一定意思表示者外，不得謂為默示之意思
    表示（最高法院109年度台上字第1765號判決意旨參照）。
    故單純之沈默，與默示同意之意思表示不同，對無權占有人
    之使用未加異議，僅單純沈默而未為制止者，不生任何法律
    效果，亦非默許同意繼續使用（最高法院92年度台上字第19
    99號裁定意旨參照）。查如附圖標示A1至A4土地為法定空地
    及停車位，江木堂在上開土地上設置系爭地上物，大部分為
    固定地上物，改變法定空地及停車位之設置目的及通常使用
    方法，已違反上開規定，而系爭315土地之其他共有人未反
    對江木堂占用上開土地之原因諸多，或因不知法律、或因鄰
    里和諧、或出於漠不關心等，不一而足，依上開裁判意旨，
    自難僅以其等長期單純沈默未積極排除侵害，即認其等已與
    江木堂默示成立分管契約。因此，江木堂仍以前詞辯稱伊長
    久以來使用附圖標示A1至A4土地，其他共有人未曾異議，已
    默示成立分管契約云云，即非可採。
  ㈣末按所有人對於無權占有或侵奪其所有物者，得請求返還之
    。對於妨害其所有權者，得請求除去之；又各共有人對於第
    三人，得就共有物之全部為本於所有權之請求。但回復共有
    物之請求，僅得為共有人全體之利益為之，民法第767條第1
    項前段及中段、第821條分別定有明文。查江木堂所有之系
    爭地上物無權占有如附圖標示A1至A4土地，顯已損及原告與
    其他共有人對於上開土地使用、收益之權利，故原告依上開
    規定，為共有人全體之利益，請求江木堂將系爭地上物拆除
    及移除，並將上開土地返還予原告及其他全體共有人，於法
    有據，應予准許。  
二、原告依民法第184條第1項前段、第2項、第213條第1項、第7
    77條規定，擇一請求江木堂、江謝秀笑共同將系爭B1、B2浴
    廁拆除，並施作系爭排水管回復工程，有無理由？
  ㈠按因故意或過失，不法侵害他人之權利者，負損害賠償責任
    ；負損害賠償責任者，除法律另有規定或契約另有訂定外，
    應回復他方損害發生前之原狀，民法第184條第1項前段、第
    213條第1項分別定有明文。次按公寓大廈共用部分之法定空
    地，若非屬管理條例第7條各款規定之情形者，參照同條例
    第16條第2項、第58條規定，仍得約定由特定區分所有權人
    有專用權。惟依該條例第15條第1項、第9條第2、3項規定，
    仍應依使用執照所載用途及規約使用，不得擅自變更，且不
    得違反該條例、區域計畫法、都市計畫法及建築法令之規定
    。建築法第11條關於建築基地應留設法定空地之規定，旨在
    維護建築物便於日照、通風、採光及防火等，以增進建築物
    使用人之舒適、安全與衛生等公共利益，故法定空地之留設
    ，應包括建築物與其前後道路或其他建築物間之距離，自不
    得改變空地之性質而違法設置固定地上物（最高法院107年
    度台上字第1622號判決意旨參照）。經查：
　⒈系爭天井設置在系爭314土地上，該位置為法定空地，此有使
    用執照卷宗所附一層平面圖在卷可稽（見本院卷第182頁）
    ，且系爭天井係供1號1至5樓房屋與臨棟3號1至5樓房屋使用
    ，而系爭排水管原係以1號5樓向下垂直連接至1號1樓方式設
    置，供上開房屋排水使用，足認系爭天井係屬共用部分，並
    具有排水之功能。又本件集合住宅係於公寓大廈管理條例施
    行前既已建築完成，不受該條例第7條各款不得約定專用之
    限制，是以系爭天井得約定專用。惟被告並未舉證證明系爭
    天井有約定供其等專用，則江木堂、江謝秀笑擅自分別在系
    爭天井興建系爭B1、B2浴廁，依前揭判決意旨，均已違反公
    寓大廈管理條例第9條第2項前段規定，亦有違建築法第11條
    之規定，系爭B1、B2浴廁係屬違章建築。
　⒉又被告為在系爭天井處興建系爭B1、B2浴廁，竟將系爭排水
    管於1號3樓房屋處施作一連接管，連接至3號2樓房屋之污水
    排水管，阻斷系爭排水管原本由1號3樓垂直往下連接1號2、
    1樓房屋之管路，此業經江木堂於109年9月7日民事答辯㈠狀
    中自承伊有施作排水管改善工程等語（見士調卷第32頁），
    並經本院於111年1月3日會同兩造至現場勘驗明確，製有勘
    驗筆錄及照片在卷可佐（見本院卷第322、325-11至325-15
    頁），上開施工地點位於1號2樓房屋處之天井，堪認江謝秀
    笑對此知之甚詳，並且同意。而被告上開變更系爭排水管路
    徑之行為，導致1號1至5樓、3號1至5樓兩棟房屋，原本各自
    使用排水管1根垂直往下排放污水之狀態，變更為1號3樓至5
    樓與3號1至5樓房屋共用1根排水管排放污水，增加排水容量
    超過原本預設之標準，且1號3樓至5樓房屋排放污水路徑，
    亦由原本直線向下，改變為彎曲路徑，影響上開房屋之污水
    排放效能及速度，易生阻塞及排水不良之情事。因此，原告
    主張被告共同以上開方式故意不法侵害原告所有1號3樓房屋
    之排水權，致其受有污水排放不順之損害，堪認屬實。
　⒊則原告依民法第184條第1項前段、第213條第1項規定，請求
    江木堂將系爭B1浴廁拆除；江謝秀笑將系爭B2浴廁拆除，其
    等應共同施作系爭排水管於1號3樓房屋向下垂直連接至1號2
    、1樓房屋之回復污水排水管工程，自屬有據，應予准許；
    至於原告請求被告共同拆除上開浴廁部分，因拆除僅所有權
    人始得為之，故此部分，於法不合，應予駁回。
  ⒋至於被告雖以前詞抗辯原告請求拆除系爭B1、B2浴廁，違反
    民法第148條規定，且依民法第796條、第796條之1第1項規
    定，被告免予拆除云云。然系爭B1、B2浴廁係江木堂、江謝
    秀笑違反前述規定所增建，係屬違章建築，且影響1號3至5
    樓與3號1至5樓房屋之排水，核與越界建屋之情形有別，自
    無民法第796條、第796條之1第1項規定之適用，而原告請求
    江木堂、江謝秀笑分別拆除系爭B1、B2浴廁，亦未有何濫用
    權利或違反誠信原則之情事，故被告此部分抗辯，自非可採
    。
　㈡另原告雖尚以民法第184條第2項、第777條為前揭請求，然此
    部分既為選擇合併之訴，本院自無庸再予審究，併此敘明。
三、原告依民法第179條規定，請求江木堂自105年3月1日起至11
    0年3月31日止，給付相當於租金之不當得利211,663元，及
    自110年4月1日起，按月給付3,347元，有無理由？
  ㈠按無法律上之原因而受利益，致他人受損害者，應返還其利
    益，民法第179條定有明文。又無權占有他人土地，可能獲
    得相當於租金之利益為社會通常之觀念（最高法院61年台上
    字第1695號判決意旨參照）。查江木堂所有之系爭地上物無
    權占用附圖標示A1至A4土地面積共計43.07平方公尺，而獲
    有利益，致原告受有損害，則原告依上開規定及判決意旨，
    請求江木堂自105年3月1日起至返還系爭315土地予原告及其
    他共有人之日止，給付原告相當於租金之不當得利，自屬有
    據。
  ㈡次按城市地方房屋之租金，以不超過土地及其建築物申報總
    價年息10%為限，土地法第97條第1項定有明文，而依土地法
    施行法第25條規定，土地法第97條規定之土地價額係指法定
    地價而言，又依土地法第148條規定，土地所有權人依土地
    法所申報之地價為法定地價；另依土地法第105條規定，同
    法第97條之規定，於租用基地建築房屋準用之。是城市地方
    建築基地之租金亦應以土地申報地價年息10%為上限。惟基
    地租金之數額，除以基地申報地價為基礎外，尚須斟酌基地
    之位置，工商業繁榮之程度，承租人利用基地之經濟價值及
    所受利益等項，並與鄰地租金相比較，以為決定（最高法院
    68年度上字第3071號判決意旨參照）。經查：
  ⒈系爭315土地位於臺北市○○區，北側鄰臺北市○○區○○○0段000
    巷道路，西側鄰同段0弄道路，鄰近唭哩岸捷運站、公車站
    牌、石牌國小、北投運動中心、麥當勞、全聯福利中心，交
    通便利，居住環璄安寧，生活機能良好，此業經本院於111
    年1月3日會同兩造至現場勘驗明確，製有勘驗筆錄及照片在
    卷可稽（見本院卷第322、325-1至325-4頁）。本院審酌前
    揭系爭315土地所處位置，及其商業活動程度，與交通狀況
    及生活機能，並考量江木堂係將如附圖標示A1至A4所示土地
    供自己及家人居住使用及擺放盆栽等情，認依前揭規定及判
    決意旨，本件應以系爭315土地申報地價年息10%計算為適當
    。
  ⒉又系爭315土地每平方公尺之申報地價，於105年為51,280元
    ，107年為46,560元，109年為45,680元，此為兩造所不爭執
    。而原告就系爭315土地之應有部分為1/5，據此計算，原告
    請求江木堂自105年3月1日起至110年3月31日止給付相當於
    租金之不當得利共計210,383元（計算式詳如附表），及自1
    10年4月1日起至騰空返還附圖標示A1至A4土地之日起，按月
    給付原告3,279元（計算式：45,680元×43.07×10%×1/12×1/5
    ＝3,279元，元以下4捨5入），於法有據，應予准許，逾此部
    分之請求，則屬無據，不應准許。
  ㈢末按給付有確定期限者，債務人自期限屆滿時起，負遲延責
    任。給付無確定期限者，債務人於債權人得請求給付時，經
    其催告而未為給付，自受催告時起，負遲延責任。其經債權
    人起訴而送達訴狀，與催告有同一之效力；又遲延之債務，
    以支付金錢為標的者，債權人得請求依法定利率計算之遲延
    利息；應付利息之債務，其利率未經約定，亦無法律可據者
    ，週年利率為5%，民法第229條第1、2項、第233條第1項前
    段、第203條分別定有明文。查本件原告請求江木堂給付210
    ,383元部分，未定有確定期限；至於按月給付3,279元部分
    ，則定有每月末日之確定期限，故原告依上開規定，就210,
    383元部分，一併請求自起訴狀繕本送達之翌日即109年8月1
    4日起；就按月給付3,279元部分，一併請求自次月1日起，
    均至清償日止，按法定利率即週年利率5%計算之利息，為有
    理由，應予准許。
四、綜上所述，原告依民法184條第1項前段、第213條第1項、第
    767條第1項、第821條、第179條規定，請求：㈠江木堂應將
    系爭315土地上之系爭地上物予以拆除及移除，並將如附圖
    標示A1至A4土地返還予原告及其他全體共有人。㈡江木堂應
    將系爭314土地上之系爭B1浴廁拆除。㈢江謝秀笑應將系爭31
    4土地上之系爭B2浴廁拆除。㈣被告應共同施作系爭排水管於
    1號3樓房屋向下垂直連接至1號2、1樓房屋之回復污水排水
    管工程。㈤江木堂應給付原告210,383元，及自109年8月14日
    起至清償日止，按週年利率5%計算之利息。㈥江木堂應自110
    年4月1日起至騰空返還如附圖所示A1至A4土地之日起，按月
    於每月末日給付原告3,279元，及自次月1日起至清償日止，
    按週年利率5%計算之利息，為有理由，應予准許，逾此部分
    之請求，則無理由，應予駁回。
伍、本件原告勝訴之部分，兩造分別聲明願供擔保請准宣告假執
    行、免為假執行，經核均無不合，爰各酌定相當之擔保金額
    併准許之。又原告其餘假執行之聲請，因訴之駁回而失所依
    附，應併予駁回。
陸、本件訴訟費用依民事訴訟法第79條、第85條第1項但書規定
    ，命由江木堂負擔90%，餘由江謝秀笑負擔。
柒、本件事證已臻明確，兩造其餘之攻擊或防禦方法及證據，經
    本院斟酌後，認為均不足以影響本判決之結果，自無一一詳
    予論駁之必要，併此敘明。
捌、據上論結，本件原告之訴為一部有理由，一部無理由，依民
    事訴訟法第79條、第85條第1項但書、第390條第2項、第392
    條第2項，判決如主文。
中    華    民    國    111    年     5    月    30   日
                  民事第二庭   法  官  蘇錦秀
附表：日期為民國，金額為新臺幣
編號 期間 不當得利金額及其計算式（元以下4捨5入）  1 105年3月1日起至106年12月31日止 51,280元×43.07×10%×22/12×1/5＝80,983元  2 107年1月1日起至108年12月31日止 46,560元×43.07×10%×2×1/5＝80,214元  3 109年1月1日起至110年3月31日止 45,680×43.07×10%×15/12×1/5＝49,186元 合計  210,383元 
以上正本係照原本作成。
如對本判決上訴須於判決送達後 20 日內向本院提出上訴狀。如
委任律師提起上訴者，應一併繳納上訴審裁判費。
中    華    民    國    111    年    5     月    30   日
                               書記官  詹欣樺